最高法院刑事判決　　　　　　　　　　111年度台上字第923號
上　訴　人　王信融
 
 
　　　　　　白克璟
 
 
 
上列上訴人等因加重詐欺案件，不服臺灣高等法院臺中分院中華
民國110年11月25日第二審判決（110年度金上訴字第608 號，起
訴案號：臺灣臺中地方檢察署109年度少連偵字第218、241、300
號），提起上訴，本院判決如下：
    主  文
上訴駁回。
    理  由
一、按刑事訴訟法第377 條規定，上訴於第三審法院，非以判決
    違背法令為理由，不得為之。是提起第三審上訴，應以原判
    決違背法令為理由，係屬法定要件。如果上訴理由書狀並未
    依據卷內訴訟資料，具體指摘原判決不適用何種法則或如何
    適用不當，或所指摘原判決違法情事，顯與法律規定得為第
    三審上訴理由之違法情形，不相適合時，均應認其上訴為違
    背法律上之程式，予以駁回。
二、本件原審審理結果，認為上訴人甲○○、乙○○有如原判決
    事實欄所載違反組織犯罪防制條例、加重詐欺、洗錢各犯行
    明確，因而撤銷第一審之科刑判決，改判仍依想像競合犯從
    一重論處上訴人2人犯如其附表編號1至10所示三人以上共同
    詐欺取財共10罪刑，已詳敘其調查證據之結果及憑以認定各
    該犯罪事實之心證理由。
三、刑事訴訟法第6條第1項、第2 項規定就數同級法院管轄之相
    牽連案件，基於訴訟經濟考量及裁判一致性之要求，雖得合
    併由其中一法院管轄或審判，為固有管轄之補充規定，但不
    論是合併管轄或合併審判，各案之訴訟程序及訴訟程度均須
    相同，始可為之。若相牽連案件中一案已經判決，其他案件
    受理在後，客觀上已無從合併管轄或合併審判，自應按其固
    有管轄之歸屬，由有管轄權之法院另為審判。如此分別起訴
    、各別審判，雖不免有礙被告應訴之便利性或裁判之一致性
    ，然因上開規定乃關於管轄及審判之合併設計規範，不影響
    嗣後審判之公平與法官對於個案之判斷，自與保障人民訴訟
    權無違。至於同法第6條第3項規定：不同級法院管轄之案件
    相牽連者，得合併由其上級法院管轄，已繫屬於下級法院者
    ，其上級法院得以裁定命其移送上級法院合併審判。所稱不
    同級法院管轄之案件相牽連，係指具有相牽連關係之案件，
    因同法第4條所定事物管轄之不同，其「第一審」管轄權分
    屬地方法院或高等法院之不同級法院而言，不可不辨。本件
    雖與上訴人2人另犯加重詐欺案件（臺灣臺中地方法院110年
    度金訴字第575、712號，下稱後案）均屬地方法院管轄之相
    牽連案件，但檢察官依其偵查結果分別起訴，而本件於民國
    109年11月25日經第一審法院判處罪刑，上訴人2人不服，提
    起第二審上訴後，該後案始經起訴繫屬於臺灣臺中地方法院
    ，有臺灣高等法院被告前案紀錄表在卷可稽。是以本件經第
    一審法院判決後，已無從與後案合併審判，且本件與後案既
    非屬刑事訴訟法第6條第3項所定不同級法院管轄之相牽連案
    件，自不生依該條項規定為合併管轄或合併審判之問題。原
    審雖未說明本件與後案無從准許合併審判之理由，行文稍嫌
    簡略，究與判決本旨不生影響。上訴意旨徒憑己見，漫加指
    摘本件未與後案合併審判，損及其訴訟權等語，自非適法之
    第三審上訴理由。本件上訴違背法律上之程式，應予駁回。
據上論結，應依刑事訴訟法第395條前段，判決如主文。
中    華    民    國   111    年    2     月    9     日
                  刑事第六庭審判長法  官  許  錦  印  
                                  法  官  朱  瑞  娟  
                                  法  官  劉  興  浪  
                                  法  官  高  玉  舜  
                                  法  官  何  信  慶  
本件正本證明與原本無異
                                  書記官
中    華    民    國   111    年    2     月    14    日